【裁判字號】    89,親,51
【裁判日期】    891030
【裁判案由】    否認子女
【裁判全文】
臺灣臺北地方法院民事判決  八十九年度親字第五一號
    原    告      乙○○
    訴訟代理人    蔡錦得律師
    被      告    丙○○    住台北市○○區○○街一八八巷三七號
    兼法定代理人  甲○○    住台北市○○區○○街一八八巷三七號
右當事人間否認子女事件，本院判決如左：
    主      文
確認被告丙○○（男、民國八十一年五月十八日出生、身分證統一編號：Ｚ0000
00000號）非原告之婚生子。
訴訟費用由被告負擔。
    事      實
甲、原告方面：
一、聲明：如主文所示。
二、陳述：
    （一）原告與被告甲○○曾為夫妻，前與岳家同居住於被告甲○○母親潘暖所有
          坐落台北市○○路○段二八一巷二十二號二樓，並育有長子廖書賢，長女
          廖淑卿及次女廖偲予，民國（下同）七十八年十月間，原告因故離家出走
          ，自謀生計多年，未曾返家，因此遭被告甲○○以原告惡意遺棄為由，訴
          請  鈞院以八十一年十二月二十九日八十一年度婚字第四三一號民事判決
          ，準原告與被告離婚確定；並經被告甲○○以同一理由，訴請鈞院以八十
          二年四月三十日八十二年度親字第十四號民事判決：長子廖書賢、長女廖
          淑卿及次女廖偲予均由被告甲○○監護；因係可歸責於原告之上開行為，
          原告自然尊重鈞院前揭各判決。
    （二）八十九年二月間，突有訴外人簡成文找到原告之桃園龍潭之居住地，告以
          其在八十一年五月十八日誕生一子，於八十三年五月十四日戶口登記為被
          告丙○○，其父依法登記為原告，希望不計前嫌，讓其有朝一日得認祖歸
          宗云云；原告聞言，對遭前妻即被告甲○○欺瞞多年，自是十分不滿，惟
          經聊天瞭解，對簡某於原告長年不在，幫助教養原告之長子廖書賢，長女
          廖淑卿及次女廖偲予長大成人，免受凍餓，亦不忍苛責，原告又不願做名
          實不符之他人之父，原告已有穩定之伴侶（女性），亦不容因此而生無謂
          之糾紛，又原告自民國七十八年十月起，因故離家出走，自謀生計十一年
          ，未曾返家與朱女同居，朱女自無從自原告受胎而生被告丙○○，爰依民
          法第一千零六十三條第二項，民事訴訟法第五百八十九條及第五百八十九
          條之一等規定，提起本件訴訟。
    （三）檢呈原告、被告丙○○、甲○○、證人簡成文等國立台灣大學醫學院附設
          醫院診斷書、血緣鑑定報告書各三份；足證被告丙○○非原告與被告甲○
          ○所生之婚生子，被告丙○○確為被告甲○○、證人簡成文所生。為特狀
          請鈞院鑒核，賜准判決如原告更正後訴之聲明，實感德便。
三、證據：提出原告戶籍謄本、被告戶籍謄本各一件、民事判決影本二件、國立台灣
          大學醫學院附設醫院診斷書、血緣鑑定報告書各三份
乙、被告方面：
一、聲明：同意原告之請求。
二、陳述：被告丙○○確非被告甲○○與原告所生之子，原告前開說法沒錯，二造分
          居多年，被告甲○○亦未告知原告育有丙○○事，迄至八十九年二月間原
          告方才轉輾知悉本件事實。
三、證據：提出國立台灣大學醫學院附設醫院診斷書、血緣鑑定報告書。
     理      由
一、本件原告主張其與被告甲○○原告夫妻，然二造間於七十八年間十月間離家去，
    嗣經被告甲○○於八十一年間訴請法院判決離婚確定，然被告甲○○與訴外人簡
    成文於八十一年五月十八日育有一子即被告丙○○，並由簡成文於八十九年二月
    間始告知原告等事實，業據原告陳述明確，被告對此亦不爭執，證人簡成文亦到
    庭陳稱略以：七十九年開始與甲○○是同事，相處後彼此有感情，不知甲○○結
    婚，八十三年生小孩報戶口知道，到今年找到原告，小孩是我與甲○○所生的等
    語。次查被告丙○○係被告甲○○經由證人簡成文受胎懷孕之兒子，並非甲○○
    自原告受孕懷胎所生之子，亦有二造所提出（經本院命二造自行赴醫院為鑑定）
    國立台灣大學醫學院附設醫院診斷書、血緣鑑定報告書在卷可稽，是亦堪信原告
    之主張為真實。
二、按民法第一千零六十三條第一項推定之婚生子女，如夫妻之一方能證明妻非自夫
    受始者，得於知悉子女出生之日起，一年內提起否認之訴，同條第二項定有明文
    。查被告甲○○受胎生下被告丙○○，既係在其與原告婚姻關係存續中，是被告
    丙○○依法自應推定被告甲○○為原告與被告之婚生子，然被告甲○○受胎懷有
    被告丙○○時，並未與原告同居即非自原告受胎，準此，原知於知悉被告丙○○
    出生之日起一年內提起本件訴訟，於法洵屬有據，應予准許。
三、據上論結，本件原告之訴為有理由，並依民事訴訟法第八十五條第一項前段、第
    七十八條，判決如主文。
中      華      民      國    八十九    年      十      月      三十    日
                                        家事法庭法      官  洪遠亮
右正本證明與原本無異
如對本判決上訴，須於上訴送達後二十日之不變期間內，向本院提出上訴狀。
中      華      民      國    八十九    年      十      月      三十一  日
                                                書  記  官  王俊琇


司法院資訊處製作；財團法人民間司法改革基金會備份。
